臺灣板橋地方法院交通事件裁定　　　 100年度交聲字第1458號
原處分機關　交通部公路總局臺北區監理所板橋監理站
異　議　人
即受處分人　林錫卿
上列異議人即受處分人因違反道路交通管理處罰條例案件，不服
交通部公路總局臺北區監理所板橋監理站中華民國100 年4 月15
日板監裁字第裁41-C00000000號裁決處分（舉發案號：臺北縣政
府警察局99年11月10日北縣警交大字第C00000000 號），聲明異
議，本院裁定如下：
    主  文
異議駁回。
    理  由
一、原處分意旨略以：異議人即受處分人林錫卿於民國99年11月
    10日20時48分許，駕駛車號J8G-962 號普通重型機車，在臺
    北縣新莊市（現改制為新北市新莊區，下同）裕民街21號前
    ，因有拒絕接受酒精濃度測試檢定之違規行為，經臺北縣（
    現改制為新北市，下同）政府警察局新莊分局執勤員警製單
    當場舉發，爰依道路交通管理處罰條例第35條第4 項前段（
    漏引前段）規定裁處罰鍰新臺幣（下同）6 萬元，並吊銷駕
    駛執照，且3 年內不得考領駕駛執照。
二、異議意旨略以：異議人從事消防工程小包商，案發當天是員
    工領薪日，異議人於下班後約員工至新莊裕民街一家小吃店
    領薪及吃晚餐，異議人駕駛車號J8G-962 號機車到達該店，
    欲點菜時，來了兩位員警指稱異議人紅燈右轉，異議人當場
    否認，完全沒有察覺警方有攔截或鳴笛示意，雙方言語爭執
    不下，嗣員警要求異議人同去附近里長報公室調閱錄影帶，
    異議人表示採證取締是警方職責，拒絕同行，欲入座與員工
    吃飯，竟遭警方粗魯拉衣領，雙方再生爭執，員警遂要求異
    議人出示身分證件，異議人表示沒有犯罪，現在又不是戒嚴
    時期，為何外出要帶身分證等語，員警便強架著異議人欲回
    警局。異議人認為員警執法過當，完全不顧異議人之人權及
    在地方上之聲望、人格、地位，氣憤的極力反對去警局，員
    警便聯絡其他警察到場將異議人強行架走。異議人到警局後
    ，員警自行書寫取締文件，要求異議人簽名，異議人保持沈
    默拒簽，員警又以疑似酒駕為由，要求異議人測試酒精濃度
    ，警方頻頻以疑似來強行執行公權力，異議人滿腹不滿和委
    屈。當事人不配合，則扣上妨害公務，如此侵害人權，異議
    人憤慨不已，因而拒絕酒測及簽名云云。
三、按汽車駕駛人拒絕接受酒精濃度測試之檢定者，處6 萬元罰
    鍰，並當場移置保管該汽車及吊銷該駕駛執照，且於3 年內
    不得考領駕駛執照，道路交通管理處罰條例第35條第4 項前
    段、第67條第2 項前段分別定有明文。再者，警察於公共場
    所或合法進入之場所，得對於下列各款之人查證其身分：一
    合理懷疑其有犯罪之嫌疑或有犯罪之虞者。…警察依前條規
    定，為查證人民身分，得採取下列之必要措施：…二詢問姓
    名、出生年月日、出生地、國籍、住居所及身分證統一編號
    等。三、令出示身分證明文件。依上開方法顯然無法查證身
    分時，警察得將該人民帶往勤務處所查證；帶往時非遇抗拒
    不得使用強制力，且其時間自攔停起，不得逾3 小時，並應
    即向該管警察勤務指揮中心報告及通知其指定之親友或律師
    。警察對於已發生危害或依客觀合理判斷易生危害之交通工
    具，得予以攔停並採行下列措施：一要求駕駛人或乘客出示
    相關證件或查證其身分。二檢查引擎、車身號碼或其他足資
    識別之特徵。三要求駕駛人接受酒精濃度測試之檢定。義務
    人或利害關係人對警察行使職權之方法、應遵守之程序或其
    他侵害利益之情事，得於警察行使職權時，當場陳述理由，
    表示異議。前項異議，警察認為有理由者，應立即停止或更
    正執行行為；認為無理由者，得繼續執行，經義務人或利害
    關係人請求時，應將異議之理由製作紀錄交付之。義務人或
    利害關係人因警察行使職權有違法或不當情事，致損害其權
    益者，得依法提起訴願及行政訴訟，警察職權行使法第6 條
    第1 項第1 款、第7 條第1 項第2 、3 款、第2 項、第8 條
    第1 項、第29條規範明確。
四、經查：
  (一)本件異議人即受處分人林錫卿於99年11月10日20時48分許，
    駕駛車號J8G-962 號普通重型機車，抵達臺北縣新莊市○○
    街21號前，為執勤員警予以稽查，嗣執勤員警要求異議人接
    受酒精濃度測試之檢定，為異議人所拒絕，因而製單當場舉
    發，因異議人拒絕簽章、收受該舉發通知單，執勤員警告知
    其應到案時間及處所，並記明事由與告知事項等情，此有臺
    北縣政府警察局舉發違反道路交通管理事件通知單影本1 紙
    附卷可稽，且經本院依職權傳喚執勤員警郭騰午結證屬實，
    復為異議人所不爭執，此部分事實堪予認定。
  (二)異議人雖以前詞置辯；惟依證人郭騰午到庭所證略以：當時
    我們在新莊富國路與福營路口執行巡邏勤務，發現異議人駕
    駛車號J8G-962 號機車由福營路闖紅燈右轉富國路，因我看
    到異議人滿臉通紅，才認為異議人有飲酒，就跟在異議人後
    面，異議人後來停在裕民街21號前，異議人停好車後，我有
    叫異議人，但是異議人不理我就進入裕民街21號（公開營業
    之店面），我們跟異議人說他有酒後駕車，但異議人回答他
    都在裡面沒有騎車，我們就說一起去看里長監視器畫面，異
    議人回答舉證是警察的責任，要我們自己去看，我們請異議
    人配合作酒測，異議人不配合，我們請異議人出示證件，異
    議人也沒有出示，我們就跟異議人說若不出示，就依妨害公
    務辦理，異議人才跟我通報過來的巡邏車回派出所，因為我
    聞到濃厚的酒味，才想告發異議人酒駕等語（見本院卷第21
    頁反面、第22頁）。查證人郭騰午是警察，當時依法執行公
    權力，與異議人素不相識，彼此間無任何怨隙，自無甘冒偽
    證罪責，設詞誣陷異議人之虞。據此，執勤員警依現場實際
    情況，合理懷疑異議人有刑法第185 條之3 服用酒類不能安
    全駕駛動力交通工具而駕駛嫌疑，在公共場所或合法進入之
    場所，要求異議人出示相關證件或查證其身分，並要求異議
    人接受酒精濃度測試之檢定，揆諸上揭警察職權行使法第6
    條第1 項第1 款、第7 條第1 項第2 、3 款、第2 項、第8
    條第1 項規定，於法均屬有據，異議人自應配合接受酒精濃
    度測試之檢定。倘異議人認為執勤員警當時執行警察職權有
    何不當情事，應依上揭同法第29條規定，亦即當場陳述意見
    、表示異議，若員警仍堅持要求其接受酒精濃度測試之檢定
    時，則可請求員警提供書面紀錄，以利其嗣後提起訴願及行
    政訴訟，或循其他合理方式處理，而不可任意拒絕接受酒精
    濃度測試之檢定。否則，道路交通管理處罰條例第35條第4
    項前段等相關規定豈非成為具文？又如何貫徹嚴禁酒後駕車
    ，以保障社會大眾交通安全之立法意旨？茲異議人因認為員
    警執法過當，不顧人權及其在地方上之聲望、人格、地位等
    ，即悍然拒絕接受酒精濃度測試之檢定，仍屬違規，應當受
    罰。
五、綜上所述，異議人於上揭時間、地點，有拒絕接受酒精濃度
    測試檢定之違規事實已臻明確，原處分機關因而依道路交通
    管理處罰條例第35條第4 項、第67條第2 項前段規定，裁處
    異議人罰鍰6 萬元，並吊銷駕駛執照，且3 年內不得考領駕
    駛執照，核無違法或不當之處。異議人徒憑前詞，對原處分
    機關所為之裁決處分聲明異議，為無理由，應予駁回。
六、依道路交通管理處罰條例第87條第2 項、道路交通事件處理
    辦法第18條，裁定如主文。
中    華    民    國   100    年    7     月    8     日
                      交通法庭  法  官  朱嘉川
上列正本證明與原本無異。
如不服本裁定，應於裁定送達後5 日內敘明抗告理由，向本院提
出抗告狀。
                                書記官  林伶芳
中    華    民    國   100    年    7     月    8     日